【裁判字號】    97,訴,3511
【裁判日期】    971219
【裁判案由】    遷讓房屋等
【裁判全文】
臺灣臺北地方法院民事判決              97年度訴字第3511號
原      告  乙○○
訴訟代理人  李嘉典律師
            陳鴻興律師
被      告  丙○○
訴訟代理人  葉鞠萱律師
上列當事人間遷讓房屋等事件，本院於97年12月4日言詞辯論終
結，判決如下：
    主      文
原告之訴及其假執行之聲請均駁回。
訴訟費用由原告負擔。
    事實及理由
一、原告起訴主張：
  (一)原告於民國96年11月6日因拍賣取得門牌號碼為台北市中山
    區○○○路○段10號6樓之5房屋，及該建物所立基之台北市
    中山區○○段○○段606、608號土地持分（下稱系爭房地）
    。詎原告買受系爭房地後，竟發現該房地於拍定前已遭被告
    無權占有中，原告為排除上開無權占有情狀，於96年11月21
    日以台北圓山郵局第634號存證信函催告被告出面接洽租購
    事宜或騰空遷離上開房屋，惟被告於收受上開存證信函後，
    卻置若罔聞，仍續無權占有上開房屋，爰依民法第767條規
    定，請求被告遷讓返還房屋，並依據民法第184條第1項前段
    及第179條前段規定，請求損害賠償或不當得利。
  (二)若認定被告於系爭房地拍定前，確與訴外人即系爭房地前手
    甲○○間存有租賃關係，而於原告取得系爭房地所有權後，
    仍有民法第425條第1項買賣不破租賃規定之適用，然查被告
    丙○○自原告取得系爭房地所有權后，從未給付任何一期租
    金予原告，迄今遲延給付租金之總額已達2個月，為此原告
    自得援依民法第440條第1項規定，以本件原告起訴狀繕本之
    送達，做為定期催告被告應於訴狀送達後7日內支付遲延租
    金之意思表示，逾期原告當即依同法第440條第2項規定終止
    上開租約，原告並已於97年6月10日之民事準備狀為終止上
    開租約之意思表示。
  (三)又若認定被告就系爭房地於拍定前，確與訴外人即系爭房地
    前手甲○○間確存有租賃關係，且租賃關係現仍存在，則原
    告取得系爭房地所有權後，即取得出租人地位，自得請求被
    告應自原告取得系爭房地之日起（即96年11月7日），至98
    年6月30日止，按月給付原告新台幣（下同）23,120元。
  (四)聲明：
    1.先位聲明：
      (1)被告應將坐落台北市○○區○○段4小段606、608號土
        地上建號3555建物（即門牌號碼台北市中山區○○○路
        ○段10號6樓之5）騰空返還原告。
      (2)被告應給付原告9,2480元，及自起訴狀繕本送達翌日起
        至清償日，按年息5%計算之利息，並自起訴狀繕本送達
        之翌日起至騰空返還上開建物之日止，按月給付原告21
        ,320元。
      (3)原告願供擔保，請准宣告假執行。
    2.備位聲明：
      (1)被告應自民國96年11月7日起至98年6月30日止，按月給
        付原告23,120元。
      (2)原告願供擔保，請准宣告假執行。
二、被告則抗辯：
  (一)先位部分：
    1.系爭房地由被告於93年12月25日向原屋主甲○○所承租，
      租期自94年1月1日起至98年6月30日。而原告係於96年11
      月6日始取得系爭房地之所有權，依民法第425條買賣不破
      租賃之規定，系爭租賃契約繼續有效存在，原告應繼受原
      所有權人甲○○所締結租賃契約之權利義務。被告基於租
      賃契約占有使用系爭房地乃屬有權占有。
    2.被告基於租賃契約占有使用系爭房地乃屬有權占有，並無
      任何侵權行為或不當得利之情事。況被告已預付所有租金
      ，是以，原告起訴請求損害賠償或不當得利亦屬無稽，應
      予駁回。
  (二)備位部分：
    按司法院著有第1909號解釋：「…承租人依租賃契約所為租
    金之預付，得以之對抗受讓人…」。系爭房地於系爭租賃契
    約締結後，被告按月繳交租金至94年12月。然原所有權人甲
    ○○因資金出現缺口，商請被告一次交付未到期租金，被告
    與甲○○經扣除未到期之利息並酌予減免後，達成繳交386,
    400元之協議，故而被告於94年12月30日已一次給付未到期
    租金共計386,400元。被告已付清所有租金，迄至系爭租賃
    契約期限屆滿前，被告並無再支付任何租金之義務。原告請
    求被告給付租金亦無理由，應予駁回。
  (三)聲明：
    1.原告之訴及假執行之聲請駁回。
    2.如受不利之判決，願供擔保請准宣告免為假執行。
三、兩造不爭執之事項：
  (一)原告於96年11月6日因拍賣取得系爭房地之所有權。
  (二)被告占有系爭房地。
四、得心證之理由：
    本件爭點在於：被告與系爭房地之前所有人是否就系爭房地
    簽有租賃契約？如有，該租賃契約是否對原告繼續存在？該
    租賃契約是否業經原告合法終止？被告應否給付租金予原告
    ？茲分述如下。
  (一)被告抗辯其與系爭房地之前所有人陳建成於93年12月25日就
    系爭房地簽訂租賃契約書，約定由被告向訴外人陳建成承租
    系爭房地，租金每月1萬元，期間自94年1月1日起至98年6月
    30日止，嗣系爭房地之所有權移轉予甲○○，再由原告拍定
    取得等情，業據提出房／店屋租賃契約書影本1份在卷可參
    ，原告亦不否認訴外人陳建成、甲○○先後為系爭房地之所
    有人。原告雖否認該租賃契約書之真正，且證人即系爭房地
    前所有人甲○○經本院2度傳訊均未到庭，惟查，被告所稱
    其確實居住於系爭房地乙節，有台北市中山區恆安里辦公處
    證明書存卷為憑，並經證人即系爭房地所屬社區住戶兼管理
    員之丁○○○於本院97年11月13日審判期日到庭結證屬實，
    衡諸被告與系爭房地之所有權人無任何關係，若被告並非承
    租人，系爭房地之原所有權人亦無任由被告居住於系爭房地
    之理，從而，應認被告提出之租賃契約書為實在。按「出租
    人於租賃物交付後，承租人占有中，縱將其所有權讓與第三
    人，其租賃契約，對於受讓人仍繼續存在。前項規定，於未
    經公證之不動產租賃契約，其期限逾五年或未定期限者，不
    適用之」，民法第425條定有明文。查上開租賃契約之期限
    自94年1月1日起至98年6月30日止，為4年6個月，且被告自
    承租後始終居住在系爭房地，已如前述，是依民法第425條
    第1項，被告就系爭房地之租賃契約，自不受原告嗣後取得
    系爭房地之所有權而影響，原告自應繼受上開租賃關係。
  (二)次按「承租人依租賃契約所為租金之預付，得以之對抗受讓
    人」，司法院院字第1909號解釋可資參照。且被告於付租金
    時並不知將來系爭房地所有權將移轉他人，相較於原告於參
    與拍賣時即知系爭房地由被告承租占有中，毋寧較值保護，
    自應認被告若有預付租金，應得以之對抗原告，始符交易安
    全之旨。查被告抗辯系爭房地於租賃契約締結後，被告按月
    繳交租金至94年12月，然原所有權人甲○○因資金出現缺口
    ，商請被告一次交付未到期租金，被告與甲○○經扣除未到
    期之利息並酌予減免後，達成繳交386,400元之協議，故被
    告於94年12月30日已交付由其子王邦安簽發、面額386,400
    元之支票予甲○○付清租金等情，業據提出台新國際商業銀
    行存入憑條1紙為證，且該存入憑條確為真正，有上開銀行
    97 年10月7日台新作文字第9714549號函附卷可稽。又該存
    入票據確為由被告之子王邦安擔任負責人之公司簽發，存入
    戶名確為「甲○○」等情，有上開存入憑條及前揭銀行以97
    年11月19日台新作文字第9716915號函檢送之支票影本在卷
    可佐，是被告抗辯已付清租金乙節，應非子虛，揆諸首揭說
    明，被告依租賃契約所為租金之預付自得對抗原告，原告不
    得再請求被告給付租金。從而，原告以被告遲付租金為由終
    止租賃契約，即不適法，租賃契約仍有效存在。
  (三)綜上所述，系爭租賃契約既仍有效存在，被告自有權占有系
    爭房屋，是原告先位聲明請求依民法第767條請求被告遷讓
    房屋，並依同法第184條、第179條請求賠償相當於租金之損
    害或返還相當於租金之使用收益利益，為無理由；又被告既
    已付清租金，則原告備位聲明請求依租賃契約關係命被告給
    付租金，亦無理由，均應予駁回。本件原告既受敗訴判決，
    其假執行之聲請即失所附麗，不應准許。
四、訴訟費用之負擔：民事訴訟法第78條。
中    華    民    國    97    年    12    月    19    日
                  民事第二庭    法  官  歐陽漢菁
以上正本係照原本作成
如對本判決上訴，須於判決送達後20日內向本院提出上訴狀
中    華    民    國    97    年    12    月    19    日
                                書記官  王黎輝


司法院資訊處製作；財團法人民間司法改革基金會備份。
